臺灣高等法院臺南分院刑事判決　　　　100年度上易字第575號
上　訴　人　臺灣臺南地方法院檢察署檢察官
被　　　告　謝佐政
上列上訴人因被告毀損案件，不服臺灣臺南地方法院 100年度易
字第773號中華民國100年 8月31日第一審判決（起訴案號：臺灣
臺南地方法院檢察署100年度調偵字第672號），提起上訴，本院
判決如下：
    主  文
上訴駁回。
    理  由
一、按刑事訴訟法第350條、第361條、第362條、第367條規定，
    不服地方法院之第一審判決而上訴者，須提出上訴書狀，並
    應敘述具體理由，此為上訴必備之程式；如所提之書狀未敘
    述上訴理由，或僅曾以言詞陳述上訴理由者，均應於上訴期
    間屆滿後二十日內補提理由書於第一審法院。第一審法院經
    形式審查，認逾期未補提上訴理由者，應定期間先命補正；
    逾期未補正者，為上訴不合法律上之程式，應以裁定駁回。
    倘已提出上訴理由，但所提非屬具體理由者，則由第二審法
    院以上訴不合法律上之程式，判決駁回。而所謂具體理由，
    必係依據卷內既有訴訟資料或提出新事證，指摘或表明第一
    審判決有何採證認事、用法或量刑等足以影響判決本旨之不
    當或違法，而構成應予撤銷之具體事由，始克當之（例如：
    依憑證據法則具體指出所採證據何以不具證據能力，或依憑
    卷證資料，明確指出所為證據證明力之判斷如何違背經驗、
    論理法則）；倘僅泛言原判決認定事實錯誤、違背法令、採
    証違法、判決不公、量刑失之過重或輕縱，而未依上揭意旨
    指出具體事由，或形式上雖已指出具體事由，然該事由縱使
    屬實，亦不足以認為原判決有何不當或違法者（例如：對不
    具有調查必要性之證據，法院未依聲請調查亦未說明理由，
    或援用證據不當，但除去該證據仍應為同一事實之認定），
    皆難謂係具體理由，而應認其上訴為不合法律上之程式（最
    高法院97年度台上字第892 號判決、97年度台上字第3267號
    判決意旨及法院辦理刑事訴訟案件應行注意事項第162 點參
    照）。又「上訴書狀應敘述具體理由。」既屬上訴書狀應行
    記載之事項規定，為法定程式。是提起第二審上訴，已不能
    再如同修法之前可以不附任何理由者然，且既為上訴書狀所
    應具備之一定程式，自須在書狀之本身內予以載敘，同法既
    無上訴理由得引用或檢附其他文件代替之規定，自不得逕行
    引用或檢附其他文書以作替代，此自其與同法第382條第1項
    上段所定：「（第三審）上訴書狀應敘述上訴之理由」，採
    取同類立法例，即可明瞭（最高法院65年台上字第2836號、
    69年台上字第2724號判例、97年度台非字第454 號判決可資
    參照）。
二、經查，本件檢察官上訴意旨以：茲據告訴人李振益具狀請求
    上訴略以：一原審判決被告謝佐政之罪刑，固非無見。惟查
    ，被告並非初犯，且被告犯行使告訴人精神及居住安全均有
    問題，原審量刑過輕，無法達到警戒嚇阻作用等語，因而請
    求檢察官上訴。經核尚非顯無理由。二爰附原書狀，依刑事
    訴訟法第344條第 3項、第361條提起上訴等語，有該上訴書
    在卷可稽。由此可見，檢察官上訴理由要旨僅以：因告訴人
    請求上訴，所訴事項非顯無理由為由，其形式上雖已敘述理
    由，但其所執上訴理由，僅係記載告訴人聲請上訴意旨及援
    附告訴人書狀，惟就原審判決關於認定事實、適用法律及上
    開證據證明力之判斷論理過程究係如何違背經驗、論理法則
    等違背法令之處，均付厥如未予記述，亦未具體指摘原審判
    決量刑過輕，有何不當之處，且未依據卷內訴訟資料或提出
    新事證，具體指摘或表明原判決有何足以影響判決本旨之不
    當或違法，自難謂已敘述具體理由。
三、又上訴意旨雖以：告訴人李振益具狀請求上訴稱「被告並非
    初犯，且被告犯行使告訴人精神及居住安全均有問題，原審
    量刑過輕，無法達到警戒嚇阻作用。」等語。惟查：
  (一)按刑罰之量定係屬法院得依職權自由裁量之事項，苟於法定
    要件或範圍之內予以量定，客觀上並無明顯濫權之情形者，
    自不能遽認有過重或過輕之違誤。
  (二)查被告並無不良前科紀錄，此有臺灣高等法院被告前案紀錄
    表 1份在卷可參，檢察官未予詳查即援引告訴人聲請上訴書
    狀所記載：「被告非初犯」，而指摘原審量刑過輕，尚與事
    實不符，已非可取。
  (三)再者，原審判決已於理由欄中說明被告罪刑成立之理由，並
    審酌：「被告無犯罪前科，有臺灣高等法院被告前案紀錄表
    1 份在卷可參，素行尚佳，被告與告訴人前有拆屋還地之民
    事訴訟，經本院97年度營訴字第 1號民事簡易判決告訴人應
    拆屋還地確定，被告並執該民事確定判決向本院聲請強制執
    行，經本院民事執行處核發執行命令限期命告訴人履行在案
    ，惟告訴人屆期仍未履行，此有本院 97年度營訴字第1號民
    事簡易判決、民事判決確定證明書、本院99年12月23日南院
    龍執東字第104842號執行命令、本院 100年7月15日及同年7
    月26日公務電話紀錄表各 1份在卷可稽，被告竟未待民事執
    行處依法強制執行，率予自行拆解告訴人所架設之水槽，致
    該水槽及屋瓦數片掉落而不堪使用，告訴人之水槽及屋瓦均
    老舊而價值不高，及被告犯後於本院審理中坦承犯行之態度
    ，暨其品行、犯罪動機、目的、生活狀況、尚未與告訴人和
    解賠償損失等一切情狀。」，而量處被告罰金新台幣五千元
    ，並諭知如易服勞役之折算標準，顯已考量被告之素行，犯
    罪動機、手段及犯罪所之危險或損害等刑法第57條所列各款
    之量刑標準，是檢察官上訴意旨再執上開原審已斟酌之量刑
    情狀，請求改判從重量刑，揆諸前開說明，自難謂係具體理
    由。
  (四)又按刑法第 354條之毀損器物罪，其法定刑為「二年以下有
    期徒刑、拘役或五百元以下罰金」。原判決審酌上情，量處
    被告罰金新台幣五千元，經核乃係在法定刑範圍內予以量定
    ，並無違法之處，且依其犯罪情狀，所量處之罰金刑，尚稱
    允當，符合罪刑相當及比例原則，非但無濫權之情形，亦無
    量刑過輕之違誤。是檢察官上訴意旨指摘原判決量刑過輕，
    於法顯有未合，自非可取。
  (五)此外，檢察官所執告訴人稱被告犯行使告訴人精神及居住安
    全均有問題，原審量刑過輕，無法達到警戒嚇阻作用云云，
    按犯罪所生損害，固為科刑輕重之標準，然量刑之輕重，係
    屬事實審法院得依職權自由裁量之事項，苟其量刑已以行為
    人之責任為基礎，並斟酌刑法第57條各款所列情狀而未逾越
    法定刑度或有濫用權限情事，即不得遽指為違法。是以，原
    審判決既已審酌上開各情節，並充分考量刑法第57條規定之
    各款事項，而所量處之罰金刑，從形式審查，並未違反法令
    ，或悖離經驗法則、論理法則，且在法院得依職權自由裁量
    之職權範圍，在客觀上亦無明顯濫權之情形，應認罪刑相當
    ，並符合比例原則，並無上訴意旨所指量刑過輕失衡之情形
    ，是檢察官上訴意旨執此而指摘原判決量刑過輕，亦非可取
    。
四、綜上所述，本件檢察官上訴意旨僅執告訴人聲請上訴意旨及
    援附告訴人書狀為由，未能提出其他事證而空言請求改判從
    重量刑，已非具體指摘原判決關於認定事實、適用法律及其
    量刑，有何違法或不當之處，自難認係屬依據卷內既有訴訟
    資料或提出新事證，而具體指摘。且原審就被告之犯罪情狀
    及前揭量刑須斟酌之情形，已詳為考量及審酌，而宣告如上
    揭所示之罰金刑，並無量刑過輕違法之處，亦堪稱罪刑相當
    允適。檢察官上訴意旨再執原審已斟酌之量刑情狀為由上訴
    ，尚與具體理由不相當。揆諸前揭說明，其上訴顯不合法律
    上之程式，爰依刑事訴訟法第367 條前段之規定，駁回其上
    訴，並不經言詞辯論為之。
五、據上論斷，應依刑事訴訟法第367 條前段、第372 條，判決
    如主文。
中    華    民    國   100    年    10    月    7     日
                  刑事第五庭    審判長法  官  楊明章
                                      法  官  趙文淵
                                      法  官  蔡美美
以上正本證明與原本無異。
不得上訴。
                                      書記官  歐貞妙
中    華    民    國   100    年    10    月    7     日